臺灣彰化地方法院民事判決　　　　　　　 93年度訴字第753號
　　原　　　告　戊○○○　住彰.
　　　　　　　　　　　　　　號.
　　原　　　告　乙○○　　住彰.
　　　　　　　　　　　　　　號.
　　原　　　告　丁○○　　住彰.
　　原　　　告　丙○○　　住彰.
　　原　　　告　己○○　　住彰.
　　　　　　　　　　　　　　號.
　　　　　　　　　　　　　共同.
　　　　　　　　　　　　　住台.
　　　　　　　　　　　　　　六.
　　前列五人共同
　　訴訟代理人　楊玉華律師
　　被　　　告　庚○○　　住彰.
上列當事人間請求侵權行為損害賠償事件，經刑事庭裁定移送前
來，本院於民國九十四年六月一日言詞辯論終結，判決如左：
    主      文
被告應給付原告戊○○○新台幣捌拾貳萬伍仟零柒拾捌元及自民
國九十三年八月四日起至清償日止，按週年利率佰分之伍計算之
利息。
被告應給付原告乙○○、丙○○、丁○○、己○○各新台幣貳拾
貳萬元，及均自民國九十三年八月四日起至清償日止，按年息佰
分之伍計算之利息。
原告其餘之訴駁回。
訴訟費用由被告負擔二分之一；餘由原告戊○○○負擔。
本判決第一項部分，於原告戊○○○以新台幣貳拾柒萬伍仟元供
擔保後，得假執行。
本判決第二項部分，得為假執行。
原告其餘假執行之聲請駁回。
    事實及理由
一、本件被告經合法通知，未於最後言詞辯論期日到場，核無民
    事訴訟法第三百八十六條所列各款情形，爰依原告之聲請，
    由其一造辯論而為判決。
二、原告主張：（一）被告庚○○明知酒後駕車易生危險，仍於
    民國（下同）九十三年三月九日上午十一時許，在彰化縣伸
    港鄉溪底村飲用藥酒後，其呼氣酒精濃度達一．二八G/ L
    ，已達不能安全駕駛動力交通工具之程度，竟仍駕駛車號Ｑ
    Ｃ─八四九六號自用小客車，欲返回其位於彰化縣伸港鄉○○村○○路一０六之二號住家時，適於同日上午十一時三十
    分許，逢本件死者周啟書騎乘車號Ｊ八二─一二五號重型機
    車經過上址之彭宗漢住家門口時，與彭宗漢發生口角，彭宗
    漢遂駕駛車號ＱＣ─八四九六號自用小客車，沿伸港鄉○○
    村○○路由東往西方向，自後追趕周啟書，在行經中華路與
    汴頭路交岔路口時，庚○○發現周啟書正騎乘機車欲由中華
    路左轉入汴頭路（由北往南方向）時，庚○○竟故意加速行
    駛衝撞周啟書，致周啟書人車倒地，其身體受有頭部外傷、
    顱內出血等傷害，經送醫急救後仍不治死亡。據此，原告基
    於侵權行為之法律關係，爰依民法第一百八十四條第一項前
    段、第一百九十二條第一、二項及第一百九十四條規定，求
    為判命被告應賠償殯葬費、扶養費及精神慰撫金如下：
    (1)殯葬費部分：原告戊○○○因被告不法侵害原告之配偶及
    原告丁○○等人之父周啟書致死，而支出殯葬費共計新台幣
    （下同）七十六萬四千六百元；(2)扶養費部分：原告戊○○○為死者周啟書之配偶，享有法定受扶養之權利，而原告戊○○○為三十六年十二月廿三日生，現年五十七歲，依台灣
    地區簡易生命表所示，尚有廿六年壽命。而被害人周啟書為
    三十年八月十日生，九十三年三月九日死亡，死亡時享年六
    十三歲，換算平均餘命為十八年，故原告戊○○○尚有十八
    年可受扶養。參照九十二年行政院主計處公告之家庭收支重
    要指標所示，每人每月消費支出額為一萬五千七百三十一元
    （55531÷3.53＝15731），每年為十八萬八千七百七十二元
    ，另依霍夫曼計算法扣除中間利息，所得請求扶養費為二百
    四十六萬八千五百五十八元（計算式：3,076,933÷
    1,000,000×188,772＝2,468,558）。惟因原告戊○○○共
    育有乙○○、丙○○、丁○○、己○○四名子女，故被害人
    周啟書應對原告戊○○○負五分之一扶養義務，是原告戊○○○得向被告請求之扶養費為四十九萬三千七百十一元（計
    算式：2,468,558×1/5＝493,711）。(3)精神慰撫金部分：
    被告駕車衝撞被害人周啟書之行為，實屬惡性重大，業經鈞
    院刑事庭認定以故意傷害致死而判處有期徒刑六年三月，惟
    因原告等人均認被告係故意殺人，已請求檢察官上訴二審中
    ，且參諸被告事後對被害人家屬口出惡言、毫無悔意，又被
    告於治喪期間，未到場致意、慰問，亦未賠償原告分文，致
    原告備感悲傷與氣憤，而原告等人均在毫無準備之情況下，
    突然與被害人周啟書天人永隔，實痛不欲生，精神上受有莫
    大痛苦，故原告各請求被告賠償五十萬元之精神慰撫金，以
    資慰藉。另因原告等人已受領第三人汽車強制責任險保險金
    一百四十萬元，茲按比例自原告得請求被告賠償之金額各扣
    除廿八萬元（1,400, 000÷5＝280,000）後，原告戊○○○
    得請求賠償之金額為一百四十七萬八千三百十一元，原告乙○○、丙○○、丁○○、己○○各得請求被告賠償之金額均
    為二十二萬元。（二）本件原告之學經歷及經濟狀況分敘如
    下：(1)原告戊○○○為三十六年十二月廿三日生，現年五十
    七歲，無學歷，係為家庭主婦並無月收入，名下有二筆土地
    ，其一坐落彰化縣伸港鄉○○段三五四之二四地號，面積三
    五七平方公尺，每平方公尺公告現值為八千零九十九元，應
    有部分九分之一，並設定有最高限額抵押權一百八十萬元；
    其二坐落彰化縣伸港鄉○○段三五四之一四地號，面積一一
    七平方公尺，每平方公尺公告現值為七千八百元，並設定有
    最高限額抵押權一百八十萬元。(2)原告乙○○為六十四年八
    月廿五日生，現年廿九歲，學歷為高中畢業，月收入為二萬
    零一百元，名下有二筆土地，其一坐落彰化縣伸港鄉○○段
    一二四一之五七三地號，面積一六一平方公尺，每平方公尺
    公告現值為一千三百元；其二坐落彰化縣伸港鄉○○段一二
    四一之五七四地號，面積一六一平方公尺，每平方公尺公告
    現值為一千三百元。(3)原告丙○○為五十九年十一月十四日
    生，現年三十四歲，學歷為國小畢業，目前無業，名下有三
    筆土地，其一坐落彰化縣伸港鄉○○段一二四一之五七五地
    號，面積一六一平方公尺，每平方公尺公告現值為一千三百
    元元；其二坐落彰化縣伸港鄉○○段一二四一之五七六地號
    ，面積一六一平方公尺，每平方公尺公告現值為一千三百元
    ；其三坐落彰化縣伸港鄉○○段三六０之四地號，面積八七
    平方公尺，每平方公尺公告現值為八千七百五十九元，及坐
    落其上建物門牌號碼為彰化縣伸港鄉○○路二七三號。(4)原
    告丁○○為五十八年一月廿三日生，現年三十五歲，學歷為
    國小畢業，目前無業，名下無財產。(5)原告己○○為六十五
    年八月一日生，現年廿八歲，學歷為國中肄業，月收入二萬
    元，名下無財產等語。並聲明：（一）被告應給付原告戊○○○一百四十七萬八千三百十一元，給付原告乙○○、丙○○、丁○○、己○○各二十二萬元，及均自起訴狀繕本送達
    之翌日起至清償日止按年息百分之五計算之利息。（二）原
    告願供擔保，請准予宣告假執行。
三、被告未於最後言詞辯論期日到場，據其前到庭於準備程序所
    為陳述略以：同意原告之請求，希望能以分期付款方式清償
    等語置辯。並聲明：同意原告之請求。
四、兩造不爭執之事實：
    （一）被告因於前揭時、地酒後駕駛車號ＱＣ—八四九六號
          自用小客車搭載其配偶陳凱綸，返回彰化縣伸港鄉○○村○○路一０六之二號住處後，嗣於當日即九十三
          年三月九日上午十一時三十分許，庚○○欲離去際，
          適遇與其母親有私交之周啟書至前址，因周啟書在該
          址門口以「幹你娘」辱罵庚○○，引起庚○○不滿，
          庚○○遂駕駛前開自用小客車，沿彰化縣伸港鄉○○
          村○○路由東往西方向，自後追趕周啟書，客觀上應
          能預見騎乘機車之周啟書倘被ＱＣ—八四九六號用小
          客車碰及或逼近驚嚇、攔阻致摔倒柏油路面，頭部不
          慎碰撞質地堅硬之柏油路面時，可能因此造成死亡之
          結果，竟仍基於倘周啟書因其驚嚇、攔阻之行為人車
          倒地，因此受有傷害亦不違背其本意之普通傷害犯意
          ，往周啟書所駕騎機車之方向加速行駛逼近，擬驚嚇
          、攔阻周啟書，質問其何以辱罵，駛近中華路與汴頭
          路交岔路口時，發現周啟書所騎乘之機車欲由中華路
          左轉汴頭路，庚○○即將ＱＣ—八四九六號自小客車
          往左側煞停，以達驚嚇、攔阻周啟書之目的，因未能
          即時煞停，致其所駕駛之車號ＱＣ—八四九六號自用
          小客車之車頭保險桿撞擊周啟書所騎乘之前揭機車左
          側，致周啟書因重心不穩人車倒地，受有頭部外傷、
          左大腿骨折、顱內出血等傷害，經送醫急救後，因傷
          勢過重於當日即九十三年三月九日下午七時許不治死
          亡。庚○○於肇事後，經警於同日中午十二時三十三
          分許在彰化縣警察局和美分局伸港分駐所內對其進行
          呼氣酒精濃度測試，其呼氣酒精濃度測試值高達每公
          升１．２８毫克，換算肇事當時之呼氣酒精濃度測值
          為１．３３３～１．３８３ｍｇ／L，血中濃度為２
          ６６．６～２７６．６ｍｇ％，庚○○因傷害周啟書
          之身體因而致其於死部分，並經台灣高等法院台中分
          院於九十四年一月二十日以九十三年度交上訴字第一
          五二四號刑事判決判處有期徒刑六年三月，被告不服
          提起第三審上訴，旋經最高法院於九十四年四月廿一
          日以九十四年度台上字第二００三號刑事判決駁回上
          訴確定。
    （二）被害人周啟書係原告戊○○○之夫及原告丙○○、周
          文益、丁○○、己○○之父。
五、得心證之理由：
    (一)按當事人於言詞辯論時為訴訟標的之捨棄或認諾者，應本
      於其捨棄或認諾為該當事人敗訴之判決。民事訴訟法第三
      百八十四條定有明文。本件，被告固有於九十三年十一月
      廿四日本院準備程序中陳稱同意原告請求等語，對原告之
      訴訟標的為認諾之表示，惟被告所為認諾既非在言詞辯論
      時為之，自不生以其認諾為被告敗訴判決之問題，合先敘
      明。
    (二)按因故意或過失，不法侵害他人之權利者，負損害賠償責
      任。不法侵害他人致死者，對於支出醫療及增加生活上需
      要之費用或殯葬費之人，亦應負損害賠償責任。被害人對
      於第三人負有法定扶養義務者，加害人對於該第三人亦應
      負損害賠償責任。不法侵害他人致死者，被害人之父、母
      、子、女及配偶，雖非財產上之損害，亦得請求賠償相當
      之金額。民法第一百八十四條第一項前段、第一百九十二
      條第一項、第二項、第一百九十四條各定有明文。本件，
      原告戊○○○之夫及原告丙○○、乙○○、丁○○、己○○之父周啟書因被告之傷害行為致死，被告自屬故意不法
      侵害周啟書之權利，原告等請求被告賠償殯葬費、扶養費
      及慰撫金，洵屬有據，茲就原告主張之損害額審酌如次：
      1.殯葬費：按殯葬費之請求，應以實際支出且屬必要之費
        用為限，此等費用是否必要，應斟酌當地喪禮習俗及宗
        教上之儀式定之。查周啟書死亡，由原告戊○○○支出
        喪葬費七十六萬四千六百元，固有原告提出、被告亦未
        爭執之明細表一件附卷可稽，經核其中穿衣、入殮、棺
        木、相片、香燭、紙錢、抬棺、鮮花、水果、壇內用品
        、庫錢、式場、樂隊、司儀、禮生、靈車、道士誦經（
        不超過九萬元部分）等項目，為本省喪葬習俗儀式所必
        需，並未過高，自應認屬必要費用，此部分總計四十一
        萬八千五百五十元；至於其餘項目如盒裝毛巾一萬五千
        元、花毛中一萬二千元、白、紅毛巾三千六百元、大浴
        巾禮盒一萬二千六百元、罐頭看桌二萬元，均非葬喪儀
        式必要費用，遺食十六萬元、功德誦經一萬元（誦經部
        分已准道士三壇九萬元）、帆布桌一萬六千元、煙酒、
        水雜支四萬五千元、紙靈厝二萬元、金銀山二千元、大
        豉陣六千元、牽魂歌陣九千元、電子琴孝女五千元、觀
        音佛祖車三千元等均非習俗所必要，均應予以剔除。從
        而原告戊○○○請求之殯葬費於四十一萬八千五百五十
        元之範圍內尚屬有據。
      2.扶養費：原告戊○○○為死者周啟書之配偶，自享有法
        定受扶養之權利，而原告戊○○○為三十六年十二月廿
        三日生，現年五十七歲，依台灣地區簡易生命表所示，
        尚有廿六年壽命，而被害人周啟書為三十年八月十日生
        ，九十三年三月九日死亡，死亡時享年六十三歲，換算
        平均餘命為十八年等情，有原告所提戶籍謄本、台灣地
        區簡易生命表可佐，故原告戊○○○尚有十八年可受扶
        養。參照九十三年度綜合所得稅扶養親屬寬減額每人每
        年七萬四千元計算，並按霍夫曼計算法扣除中間利息，
        所得請求扶養費為九十三萬二千六百四十元（計算式：
        74,000×12.00000000＝932,640，元以下四捨五入）。
        惟因原告戊○○○共育有乙○○、丙○○、丁○○、己○○四名子女，故被害人周啟書應對原告戊○○○負五
        分之一扶養義務，是原告戊○○○得向被告請求之扶養
        費為十八萬六千五百廿八元（計算式：932,640÷5＝
        186,528，元以下四捨五入），原告戊○○○逾此範圍
        之請求自屬無據。
      3.精神慰撫金：原告戊○○○為被害人之妻，頓失喪偶之
        痛，原告乙○○、丙○○、丁○○、己○○驟失其父，
        難享天倫，精神上自均感莫大痛苦，其等請求被告賠償
        慰撫金，洵屬有據。查原告戊○○○為三十六年十二月
        廿三日生，現年五十七歲，無學歷，係為家庭主婦並無
        月收入，名下有三筆土地、房屋一棟，原告乙○○為六
        十四年八月廿五日生，現年廿九歲，學歷為高中畢業，
        月收入為二萬零一百元，名下有二筆土地及一部車輛，
        原告丙○○為五十九年十一月十四日生，現年三十四歲
        ，學歷為國小畢業，目前無業，名下有六筆土地及建物
        門牌號碼為彰化縣伸港鄉○○路二七三號，原告丁○○
        為五十八年一月廿三日生，現年三十五歲，學歷為國小
        畢業，目前無業，名下無財產，原告己○○為六十五年
        八月一日生，現年廿八歲，學歷為國中肄業，月收入二
        萬元，名下無財產；被告則有房屋一棟、土地一筆，其
        所申報全年薪資所得，於九十一年度計廿二萬九千四百
        三十三元，九十二年計六萬八千二百一十元等情，已據
        原告等陳明在卷，亦有兩造之歸戶財產查詢清單、戶籍
        謄本及土地、建物登記謄本可參。經斟酌兩造之身分、
        地位、經濟資力及本件傷害致死案件發生情形等實際狀
        況，認原告等各請求給付五十萬慰撫元，尚屬公允。
      4.綜上所述，原告戊○○○所得請求之殯葬費、扶養費、
        精神慰撫金，合計為一百一十萬五千零七十八元。原告
        乙○○、丙○○、丁○○、己○○各得請求之精神慰撫
        金均為五十萬元。
    (三)復按強制汽車責任保險法第三十條規定，保險人依本法規
      定給付之保險金，視為加害人或被保險人損害賠償金額之
      一部分，加害人或被保險人受賠償請求時，得扣除之。又
      依同法第十條第款規定，所稱之受益人在死亡給付時，受
      給付之受益人為受害人之繼承人。再按保險人所給付受益
      人之保險金，可視為被保險人或加害人所負損害賠償金額
      之一部分，受害人倘已自保險金獲得滿足，自不得又對被
      保險人或加害人再事請求，有最高法院九十年度台上字第
      八二五號判決可參。查原告等因本件車禍業已受領第三人
      汽車強制責任險保險金一百四十萬元，業經原告陳明，被
      告經本院合法通知無故不到場，亦未具狀表示意見以供本
      院參酌，依民事訴訟法第二百八十條第三項、第一項規定
      ，應視為自認，是依比例由原告得請求之金額中各扣除二
      十八萬元（計算式：1,400,000÷5＝280,000）後，原告
      戊○○○得請求之金額為八十二萬五千零七十八元，原告
      乙○○、丙○○、丁○○、己○○各得請求賠償之金額廿
      二萬元。
    (四)從而，原告本於侵權行為之法律關係，請求被告賠償原告
      戊○○○八十二萬五千零七十八元、原告乙○○、丙○○
      、丁○○、己○○各二十二萬元，為有理由，應予准許，
      其餘逾此範圍之請求，則非有據，應予駁回。又原告請求
      自起訴狀繕本送達之翌日即九十三年八月四日起至清償日
      止之法定遲延利息，亦無不合，均併予准許。
六、原告戊○○○陳明願供據保，聲請宣告假執行，經核其勝訴
    部份，合於法律規定，爰酌定相當擔保金額宣告之，原告戊○○○其餘假執行之聲請，因訴之駁回而失所附麗，不予准
    許。又原告丙○○、乙○○、丁○○、己○○勝訴部分所命
    被告給付之金額均未逾五十萬元，依民事訴訟法第三百八十
    九條第一項第五款規定，爰依職權為假執行之宣告。
七、負擔訴訟費用之依據；民事訴訟法第七十九條、第八十五條
    第一項但書。
中      華      民      國    九十四  年  六  月  十五日
                              民事第一庭  法  官  簡燕子
右為正本係照原本作成。
如不服本判決，應於判決送達後二十日內向本院提出上訴狀。
中      華      民      國    九十四  年  六  月  十五日
                                          書記官  張清秀
